【裁判字號】    89,易,4255
【裁判日期】    891208
【裁判案由】    竊佔
【裁判全文】
臺灣高雄地方法院刑事判決                        八十九年度易字第四二五五號
    公  訴  人  臺灣高雄地方法院檢察署檢察官
    被      告  丁○○
右列被告因竊佔等案件，經檢察官提起公訴（八十八年度偵字第一七八三八號），本
院判決如左：
    主  文
丁○○無罪。
    理  由
壹、公訴意旨略以：如附件起訴書所載。
貳、按犯罪事實應依證據認定之，無證據不得推定其犯罪事實。又不能證明被告犯罪
    者，應諭知無罪之判決，刑事訴訟法第一百五十四條、第三百零一條第一項分別
    定有明文。又告訴人之告訴，係以使被告受刑事訴追為目的，是其陳述是否與事
    實相符，仍應調查其他證據以資審認，最高法院五十二年臺上字第一三００號著
    有判例可資參照。
參、訊據被告丁○○固不諱言有於高雄縣大寮鄉○○段等如附件起訴書附表所示之地
    號、位置等處僱請怪手司機乙○○挖掘爐石、鐵塊等事實，惟堅決否認有何竊佔
    犯行，並辯稱：伊係因見該處散放有大量爐石，為挖掘爐石內之鐵塊，因不會開
    俗稱為怪手之挖土機，乃僱用工人至現場挖掘爐石及鐵塊，至若有人詢及可否挖
    掘，因上開土地並非伊所經營，所以泰半均告以此屬無人管理之處，根本未有任
    何經營及竊佔行為等語。而本件公訴人認被告涉犯刑法第三百二十條第二項之竊
    佔犯行，無非係以證人丙○○、乙○○於警訊時之證述，該處土地所有人台灣省
    建設廳、統一企業股份有限公司職員高來龍、謝家進、楊清桂、梁皆得、楊來發
    等人之指訴、現場採證之環保稽查紀錄、現場照片、地政複丈成果圖及土地登記
    謄本為其論罪之主要依據。經查：
（一）本件上開土地遭人開挖整地，棄置事業廢棄爐石、灰渣，面積達二點一三四五
      公頃之事實，固據證人即原土地所有人統一企業股份有限公司代表人高來龍（
      第一五八地號、第一五八之十一地號、第一五八之十二地號、第一五八之一○
      六地號）、梁皆得（第一五八之九二地號）、楊來發（第一五八之十三地號）
      謝家進（第一五七之三地號）於警訊及偵查時陳述綦詳，並有台灣省政府財政
      廳八十八年五月十七日八八財五字第Ｃ一三一二九號函、土地登記謄本、複丈
      成果圖及現場照片四幀在卷可稽，然依右開被害人陳述及相關主管機關函文所
      示，充其量僅足認定渠等所持有管領之土地確有遭人任意佔用，進而開挖整地
      ，棄置廢棄爐石、灰渣等事實，惟實際竊佔及棄置者是否即為被告丁○○，尚
      無從遽以認定，仍應參酌其他積極證據以佐其實。
（二）按刑法第三百二十條第二項竊佔罪之成立，以行為人意圖為自己或第三人不法
      利益而竊佔他人之不動產為要件，該罪自以行為者確有上開竊佔之構成要件為
      限，訊據證人即現場執勤員警康明志及行政院環境保護署現場稽查員戊○○均
      於本院審理時結證稱：本案係由檢察官指揮偵辦，渠等到達現場後，發現當地
      不只有人傾倒爐石，還有其他廢棄物，當時在現場僅見乙○○在處理爐石及撿
      拾廢鐵塊，嗣後再循線根據甲○○口述，才告發被告違反環保法令，但事後並
      未至被告家中搜索帳冊等其他事物等語（見本院八十九年十一月二日訊問筆錄
      ），換言之，本件執勤人員至現場進行違反環保法令行為之舉發及搜證時，被
      告並未在場，而認定被告涉有竊佔犯行，純係根據現場遭查獲之乙○○、丙○○及嗣後循線查得之甲○○等人證述而加以認定。然證人乙○○於警訊時係陳
      稱：「（問：該場地為何人所有？何人管理？有何常設機具？）答：土地所有
      人我不清楚。現場實際負責人姓名我不知道，其綽號『樹旺』。現場有怪手三
      台，其中一台吸鐵用之怪手為常駐棄置場內，另二部一般怪手車，偶爾會外出
      作業，經常性停於場內」、「（問：你在此地工作多久？向何人支領薪資？）
      答：我己在此工作約半年（八十七年四月間開始），以日薪一千五百元至日薪
      一千八百元不等，向『樹旺』支領薪水，平均每月工作約二十天左右」、「（
      問：工作性質為何？）答：我在工場內，對進場之鐵渣、塵土等進行分類，我
      負責將它們分為鐵、爐渣及灰土等三類。他們的來源由『樹旺』負責，我不清
      楚，完成分類後，鐵材可再外賣，都是『樹旺』負責」等語，另於本院審理時
      則證稱：其受僱於被告擔任臨時工，主要係從事撿拾廢鐵工作，並未將廢棄物
      丟棄於現場等語，是以就證人乙○○所陳，至多僅足認定被告有於現場，僱用
      乙○○擔任挖掘爐石及撿拾鐵塊等工作，然現場是否由被告占有使用，進而開
      挖整地，棄置廢棄物等節，僅係證人個人臆測之詞，尚無從遽以確認，自難僅
      憑證人乙○○之證言即謂被告有竊佔及違反廢棄物清理法等犯行。
（三）參諸證人即現場為警逮捕之怪手司機丙○○於警訊時亦陳稱：「（問：何人聘
      僱你？你在該爐石棄置場工作多久時間？）答：我係受僱於甲○○，目前（指
      製作訊問筆錄時）他本人亦到場在旁。我今天才到該爐石棄石場工而己」、「
      （問：你是否知道該爐石棄置場內之爐石係於何時棄置於該處？為何人所經營
      ？有何關係？）答：我不知道。該場係一名叫『樹旺』之男子所經營。無任何
      關係，今天上午他過去場內，聽他人說叫『樹旺』，我才知道他是該場負責人
      」，然於本院審理時則結證稱：「（問：案發當天會在現場，是何人叫你去的
      ？）答：我早先從那邊經過，看見那邊有爐石，我跟我的老闆（指證人甲○○
      ）說，他有叫我問看看這是不是有人的，我問了之後都問不出來。」、「（問
      ：現場有沒有封閉起來？）答：那裡沒有封起來，是空地，也沒有人說這地是
      誰的。」、「（問：如何向你的老闆（指甲○○）回報？）答：我說那邊有爐
      石，他叫我去問，我向老闆說我都找不到人，當時老闆跟我都有去找看是誰的
      ，但都沒有找到。」云云（見本院八十九年十一月二十四日訊問筆錄），另徵
      諸證人甲○○於警訊時陳稱：「（問：高雄縣大寮鄉○○村○路）二之七八號
      後面空地，係何人所有？平常放置何物？為何該處有堆置爐石？）答：該空地
      所有人是誰我不知道，我係向該空地自稱是管理員，綽號『樹旺』男子，商量
      要前往載運爐石，經他本人同意後，我才通知丙○○前往該處以挖土機挖爐石
      ，我並沒有前往該處。」，然於本院審理時則結證稱：「（問：是否曾經僱用
      丙○○在高雄縣大寮鄉○○段挖東西？）答：有的，我僱用他挖爐石。因為我
      的司機（丙○○）經過那裡看到那裡堆了很多爐石，我才主動僱人去挖的。我
      們認為那是人家不要的東西。」、「（問：你的司機如何回報？）答：他說那
      邊的東西沒有人要，去挖幾車不要緊。」云云，相互對照以觀，姑不論證人丙○○、甲○○於警訊及本院審理時就被告是否為現場負責人一節，各自所陳均
      有不符，甚而比對證人二人證言，就是否曾向被告徵詢可否至現場挖掘爐石一
      節，彼此陳述亦互核不一，顯見上開證人等證述內容均有嚴重瑕疵，且縱認證
      人丙○○、甲○○確曾詢問過被告上開地點可否挖掘爐石（按被告否認此節，
      並辯稱印象中曾有人探詢，是否為證人二人已無記憶），如若上址為被告整地
      開挖屬實，論理亦應向證人等收取費用方符常情，然依證人上開所陳，渠等於
      上址挖掘爐石時，並無任何人向之收取費用，苟若被告確為實際經營者，則其
      所為已與事理常情有違，再酌諸前開證人乙○○所言，被告僱用其於該址工作
      ，亦係從事挖掘爐石內之廢鐵工作等語以觀，被告於僱工現場從事挖掘爐石固
      可確認，惟其究係基於意圖為自己不法所有而竊佔該地，亦或僅係單純僱工挖
      掘爐石、廢鐵塊，依上開證據所示，均無從遽以論斷。
（四）綜上所陳，本件被告究係竊佔之實際行為人，亦或係僱工於現場挖掘爐石之人
      ，依上開說明，既均無法確認，則指訴被告竊佔之犯罪事實自難予以確認，而
      本院遍查全卷，復查無其他積極證據足資審認被告確有公訴人所指之上開犯行
      ，犯罪既不能證明，依法自應為無罪之諭知。
據上論斷，應依刑事訴訟法第三百零一條第一項，判決如主文。
中    華    民    國    八十九    年      十二      月        八        日
                                  臺灣高雄地方法院刑事第一庭
                                      法  官      邱基峻
右正本證明與原本無異。
如不服本判決，應於判決送達後十日內，向本院提出上訴狀。
                                    書記官      王美玲
中    華    民    國    八十九    年     十二     月        八        日


司法院資訊處製作；財團法人民間司法改革基金會備份。
